【裁判字號】    94,簡,462
【裁判日期】    950421
【裁判案由】    就業服務法
【裁判全文】
臺北高等行政法院判決
                                     94年度簡字第00462號
原      告  甲○○
被      告  桃園縣政府
代  表  人  乙○○縣長）住同.
上列當事人間因就業服務法事件，原告不服行政院勞工委員會中
華民國94年3 月11日勞訴字第0940005185號訴願決定，提起行政
訴訟。本院判決如下：
    主  文
原告之訴駁回。
訴訟費用由原告負擔。
    事  實
壹、事實概要：
    緣原告未經行政院勞工委員會許可，即聘僱逃逸之越南籍外
    國人VU THI VU 君（下稱V 君，護照號碼：A0000000A）及
    PHAM THI CHINH君（下稱：P 君，護照號碼：A0000000A）
    2名，於其所經營之「廣隆木材行」（地址：桃園縣平鎮市
    ○○路703 號）內從事挖鐵釘、雜工等工作，案經被告所屬
    警察局平鎮分局於民國（下同）93年11月5 日在平鎮市○○
    路○ 段156 巷口循線查獲並調查偵訊屬實，該分局遂於93年
    11月15日以平警分外字第0936025413號函移由被告依權責核
    處，嗣經被告審查屬實，依就業服務法第57條第1款及第63
    條第1 項規定，於94年1 月11日以府勞外字第0940009332號
    處分書處原告罰鍰新台幣（下同）15萬元。原告不服，提起
    訴願，經遭駁回，遂向本院提起行政訴訟。
貳、兩造聲明：
一、原告聲明求為判決：
    訴願決定及原處分均撤銷。
二、被告聲明求為判決：
(一)原告之訴駁回。
(二)訴訟費用由原告負擔。
參、兩造之陳述：
一、原告主張之理由：
(一)外勞V 君及P 君於93年10月31日中午來到原告所經營之廣隆
    木材行，聲稱其與本國籍男子已結婚，生活非常困苦，請給
    予工作機會，言明3 日內即可辦妥工作證，爾後方可正式上
    班。然V 君與P 君聲稱其自早上至今尚無膳食，原告以2 只
    便當供其食用，爾後外勞2 人自動加入清理環境與雜項之工
    作。
(二)於93年11月1 日上午，2 名外勞再次至原告木材行出示居留
    證，稱其丈夫於下午會來接洽工作事宜，逗留時間中要求嘗
    試拔鐵釘之工作，是否適任，以至下班時，仍未見來人洽談
    ，因此拒絕2 名外勞之應聘。
(三)外勞V 君與P 君於93年10月31日與93年11月1 日來廠2 次，
    並未達成聘僱之約定，也無正式上班工作，僱傭關係應不成
    立。
(四)被告所屬警察局平鎮分局於93年11月5 日中午，在平鎮市○
    ○路○ 段156 巷口發現3 人形跡可疑，加以盤查，逮捕在外
    遊蕩多日之2 名外勞V 君與P 君，並非與來廠有關之循線逮
    捕，實與原告無關。原告並無過失，一切遵守法規行事，請
    判決如原告訴之聲明云云。
二、被告主張之理由：
(一)按「雇主聘僱外國人不得有下列情事：1 、聘僱未經許可、
    許可失效或他人所申請聘僱之外國人。．．．」「違反第44
    條或第57條第1 款、第2 款規定者，處新台幣15萬元以上75
    萬元以下罰鍰。．．．」分別為就業服務法第57條第1 款及
    第63條第1 項所明定。
(二)原告非法聘僱越南籍逃逸外勞V 君及P 君等2 名至桃園縣平
    鎮市○○路703 號（廣隆木材行），從事挖鐵釘、雜工等工
    作，案經被告所屬警察局平鎮分局於93年11月5 日查獲，經
    訊原告及該2 名外勞均坦承上情不諱。核其行為違反就業服
    務法第57條第1 款，爰依同法第63條第1 項規定處15萬元罰
    鍰。
(三)惟查本件稽之93年11月5 日原告偵訊筆錄：「（問）為何越
    南籍逃逸外勞V 君（女、西元1966年9 月9 日生、護照號碼
    ：A0000000A 、在台地址：桃園縣平鎮市○○街221 巷14號
    ）；P 君（女、西元1984年06月01日生、護照號碼：A00000
    00A 、在台地址：台北市○○區○○街26之2 號8 樓之2）
    等2 人稱在你所開設之木材行工做你作何解釋？（答）他們
    曾在我這裡工作兩天，但一直拿不出工作證，於是我就叫他
    們不要上班。．．．（問）你雇用V 君、P 君工資為何？擔
    任何種工作？（答）1 天工資新台幣5 百元。挖鐵釘雜工。
    ．．．」足證原告確有非法聘僱該2 名越南籍逃逸外勞工作
    之事實。按就業服務法第57條第1 款明文禁止非法聘僱未經
    許可、許可失效或他人所申請聘僱之外國人從事工作，旨在
    保障國民工作權、維持社會秩序而避免妨礙本國人之就業機
    會、勞動條件、國民經濟發展及社會安定。故針對聘僱外國
    人從事工作，立法採申請許可制，此揆諸同法第42條之規定
    亦明。復查司法院釋字第275 號解釋「人民違反法律上之義
    務而應受行政罰之行為，法律無特別規定時，雖不以出於故
    意為必要，仍須以過失為其責任條件。但應受行政罰之行為
    ，僅須違反禁止規定或作為義務，而不以發生損害或危險為
    其要件者，推定為有過失，於行為人不能舉證證明自已無過
    失時，即應受處罰。」另最高行政法院36年判字第16號判例
    ：「當事人主張事實須負舉證責任倘其所提之證據不足為主
    張事實之證明自不能認其主張之事實為真實。」末查該2 名
    外勞係外國人，原告在未查證其相關身分證明文件前即冒然
    僱用，應有應注意能注意未注意過失之責。稽之上開解釋、
    判例，仍不能免責。原告違法事實洵堪認定。
(四)綜上，原告非法聘僱外國人從事工作，已違反就業服務法第
    57條第1 款，爰依同法第63條第1 項規定處以罰鍰，請判決
    如被告答辯之聲明等語。
    理  由
壹、兩造陳述理由要旨：
    原告主張外勞V君及P君於93年10月31日與93年11月1日來廠2
    次，並未達成聘僱之約定，也無正式上班工作，僱傭關係未
    成立。平鎮分局並非在原告處逮捕外勞，該外勞與原告無關
    ，原告並無雇用未經許可外勞工作之故意過失等語。被告則
    以原告於警詢時已坦承以每天工資5百元雇用前開外勞2人從
    事挖鐵釘雜工工作共兩天，原告縱無雇用未經許可外勞工作
    之故意，亦有過失等語置辯。
貳、認定事實所憑証據及兩造爭點：
    如事實欄所憑之事實，有警詢筆錄、外勞居留資料查詢明細
    內容桃園縣政府勞動及人力資源局談話紀錄在卷可憑，堪信
    為真，兩造爭點厥為：
一、原告有無雇用該2外勞之事實？
二、原告就雇用外勞之行為有無故意過失？
參、本院之判斷：
一、本件應適用之法條：
(一)就業服務法第6條第1項：「本法所稱主管機關：在中央為行
    政院勞工委員會；在直轄市為直轄市政府；在縣（市）為縣
    （市）政府。」。
(二)就業服務法第43條：「除本法另有規定外，外國人未經雇主
    申請許可，不得在中華民國境內工作」。
(三)就業服務法第48條第1項：「雇主聘僱外國人工作，應檢具
    有關文件，向中央主管機關申請許可。但各級政府及其所屬
    學術研究機構聘請擔任顧問、研究工作者或與在中華民國境
    內設有戶籍之國民結婚，且獲准居留者，不須申請許可。」
(四)就業服務法第57條第1款：「雇主聘僱外國人不得有下列情
    事：1、聘僱未經許可、許可失效或他人所申請聘僱之外國
    人。．．．」。
(五)就業服務法第63條第1項：「違反．．．第44條或第57條第1
    款．．．規定者，處新台幣15萬元以上75萬元以下罰鍰。．
    ．．」。
二、原告確曾聘僱越南籍外國人V君及P君2人，於其所經營之「
    廣隆木材行」內工作。
(一)原告未經許可聘僱外國人V君及P君，於其所經營之「廣隆木
    材行」內從事挖鐵釘、雜工工作之事實，業據原告於警詢時
    坦承不諱，核與外勞V君、P君於警詢時所述相符，原告雖辯
    稱並未雇用前開外勞云云，惟原告於警詢及桃園縣政府勞動
    及人力資源局談話紀錄時均供稱「他們曾在我這裡工作兩天
    ，但一直拿不出工作證，於是我就叫他們不要上班。．．．
    （問）你雇用V君、P君工資為何？擔任何種工作？（答）1
    天工資新台幣5百元。挖鐵釘雜工。．．．」等語，足證原
    告確有非法聘僱該2名越南籍逃逸外勞工作之事實。
(二)查僱傭關係之確認，應依人格之從屬性、勞務之對價報酬等
    實質關係，以判斷勞務給付狀態究屬何種形式，而勞工對於
    雇主所為之工作指示有無承諾之自由、是否由雇主指揮監督
    、工作地點有無拘束性、勞務有無替代性，均係判定僱傭契
    約存在與否之依據。本件外勞V君及P君既有提供勞務，而原
    告亦有支付對價，雙方即已成立實質上聘僱關係，至聘僱日
    數之多寡，於已成立之聘僱關係並無影響，原告主張並未雇
    用外勞云云，不足採信。
三、原告就未經許可非法雇用外國人工作之行為，縱無故意，亦
    有過失。
(一)按「人民違反法律上之義務而應受行政罰之行為，法律無特
    別規定時，雖不以出於故意為必要，仍須以過失為其責任條
    件。但應受行政罰之行為，僅須違反禁止規定或作為義務，
    而不以發生損害或危險為其要件者，推定為有過失，於行為
    人不能舉證證明自己無過失時，即應受處罰。」，司法院釋
    字第275號解釋著有明文。
(二)本件縱如原告所稱，係因相信V 君及P 君自稱「係外籍新娘
    已在台結婚」，故才聘僱等語，然聘僱外國人從事工作，即
    應先查証該外國人是否確為外籍新娘，且是否已取得居留證
    ，原告依當時情形應查証、能查証，但疏未詳查V 君及P君
    身分，即予以聘僱2 天，原告顯有過失，其主張並無過失云
    云，不足採信。
四、從而，原處分依就業服務法第63條第1項科處原告最低額罰
    15萬元，並無違誤，亦未違反比例原則，訴願決定予以維持
    ，核屬正確，原告徒執前詞，訴請撤銷，為無理由，其起訴
    應予駁回。
肆、兩造其餘攻擊防禦方法均與本件判決結果不生影響，故不逐
    一論述，併此敘明。
據上論結，本件原告之訴為無理由，爰依行政訴訟法第98條第3
項前段，判決如主文。
中    華    民    國    95    年    4     月    21    日
                          第四庭     法  官  畢乃俊
上為正本係照原本作成。
本件以訴訟事件所涉及之法律見解具有原則性者為限，始得於本
判決送達後20日內向本院提出上訴狀並表明上訴理由，如已於本
判決宣示後送達前提起上訴者，應於判決送達後20日內補具上訴
理由（均按他造人數附繕本），且經最高行政法院許可後方得上
訴。
中    華    民    國    95    年    4     月    21    日
                                     書記官  簡信滇


司法院資訊處製作；財團法人民間司法改革基金會備份。
